臺灣士林地方法院刑事判決　　　　　　 95年度簡上字第191號
上　訴　人
即　被　告　丙○○
選任辯護人　柯一嘉律師
上　訴　人
即　被　告　乙○○
上列上訴人等因被告等傷害及毀損案件，不服本院內湖簡易庭於
民國95年10月12日所為95年度湖簡字第140 號第一審刑事簡易判
決（聲請簡易判決處刑案號：臺灣士林地方法院檢察署95年度偵
字第6453號），提起上訴，本院管轄第二審之合議庭判決如下：
    主  文
原判決關於丙○○部分撤銷。
丙○○傷害人之身體，處罰金新台幣貳仟元；如易服勞役，以新
台幣壹仟元折算壹日；緩刑貳年。
其餘上訴駁回。
乙○○緩刑貳年。
    事  實
一、丙○○於民國95年4 月28日下午駕駛車牌5558-DP 號自小客
    車與乙○○駕駛車牌C3-1105 號自小客車於國道1 號公路發
    生超車糾紛，丙○○為此於同日下午7 時25分許在臺北縣汐
    止市○道○ 號○路南下新臺五線交流道匝道口處，要乙○○
    下車理論並發生口角衝突。詎丙○○與乙○○竟各基於傷害
    之犯意，由乙○○先持其所有之汽車柺杖鎖毆打丙○○，致
    丙○○受有兩手瘀腫、兩上肢多處挫傷、擦傷等傷害，同時
    造成丙○○左手手腕所戴之手錶錶帶斷裂，當乙○○撥打行
    動電話時，丙○○則上前揮拳打落乙○○手持之行動電話並
    毆打乙○○，致乙○○之行動電話及電池破損，並受有上唇
    撕裂傷、頭部撕裂傷、頭部外傷等傷害。嗣丙○○於國道公
    路警察局第九警察隊七堵小隊警員余金生到場後自首傷害犯
    行，並接受裁判。
二、案經丙○○、乙○○訴由國道公路警察局報告台灣士林地方
    法院檢察署檢察官偵查並聲請以簡易判決處刑。
    理  由
一、訊據被告丙○○、乙○○二人對於在上開時、地，因行車糾
    紛，兩人互有拉扯，被告乙○○有拿拐杖鎖，而被告丙○○
    於乙○○講電話時有打乙○○的頭等情，供承不諱。惟均否
    認有傷害犯行，被告乙○○辯稱：伊為防止丙○○離開現場
    ，始與其發生拉扯；而被告丙○○則稱：因乙○○拿手機要
    通知兄弟來，伊才打落乙○○的手機，並主張正當防衛及有
    自首未經斟酌等語。惟查：
  (一)上揭犯罪事實，迭據告訴人丙○○、乙○○於警訊、偵查、
    及本院審理中相互指述綦詳，核與證人即行車經過之用路人
    甲○○及證人即國道公路警察局第九警察隊七堵小隊警員余
    金生於本院審理時結證之證述情節大致相符，復有國泰綜合
    醫院汐止分院出具丙○○、乙○○診斷證明書各1 紙（見95
    偵字第6453號卷第19頁、31頁），及乙○○提供其於國道公
    路警察局第九警察隊七堵小隊自行拍攝之受傷及毀損照片共
    18幀（見同上卷第32-34 頁）等在卷足憑，本件事證明確，
    被告等犯行均堪認定。
  (二)被告二人雖以上情置辯，然：
    (1)被告乙○○已在本院審理時，對檢察官之起訴事實為認罪
      之陳述，足見其辯稱：伊為防止丙○○離開現場，始與之
      發生拉扯云云，自無足取。
    (2)證人即國道公路警察局第九警察隊七堵小隊警員余金生於
      人本院審理中到庭結證稱：「（問：你到場時，乙○○如
      何陳述？）他說丙○○打他。（問：丙○○有無陳述乙○
      ○的傷是如何造成？）丙○○當場有承認用拳頭敲乙○○
      的頭部」等語。再依乙○○之診斷證明書記載有：頭部撕
      裂傷、頭部外傷的受傷位置與狀態，又與丙○○自承用拳
      頭敲乙○○頭部的情節不謀而合，則乙○○頭部之傷害應
      係被告丙○○敲打所造成，而被告丙○○亦自承有打落乙
      ○○手機，依經驗法則必造成手機損壞，應係不爭之事實
      ，被告丙○○有傷害乙○○之身體、及毀損乙○○之手機
      ，亦可認定。
    (3)再，衡之一般社會經驗，互毆係屬多數動作構成單純一罪
      而互為攻擊之傷害行為，縱令一方先行出手，而還擊一方
      在客觀上苟非單純僅對於現在不法之侵害為必要排除之反
      擊行為，因其本即有傷害之犯意存在，則對其互為攻擊之
      還手反擊行為，自無主張防衛權之餘地（最高法院84年度
      台非字第208 號判決參照）。被告丙○○雖主張伊係出於
      正當防衛。然查，本件被告丙○○攻擊之際，係在乙○○
      打手機之時，其既已將手機打落，而又何正當理由敲乙○
      ○之頭，則其出手敲打乙○○頭部之行為，及打落乙○○
      手機之行為，均非出於排除對方不法侵害之防衛意思，而
      係以加害對方之目的，利用乙○○打手機的機會，出手攻
      擊對方，其行為已屬加害而非基於防衛自己之權利甚為明
      顯，揆諸前揭判決意旨，被告丙○○之行為顯與正當防衛
      要件有別，其主張正當防衛，亦無可採。
    (4)綜上所查，被告二人之辯解，均難足取（丙○○所辯自首
      部分除外），本件事證明確，被告二人之傷害、毀損犯行
      ，均堪認定，應依法論科。
二、核被告等所為，均係犯刑法第277 條第1 項之傷害罪，及同
    法354 條之毀損罪。被告丙○○、乙○○二人均在同一時、
    地，對同一客體接續的數個動作中，造成彼此雙方之身體傷
    害、及物品毀損，二被告均係以一個犯意，同時觸犯傷害罪
    及毀損罪，為想像競合犯，均應從一重論以刑法第277 條第
    1 項之傷害罪。再按被告等行為後，刑法及刑法施行法業經
    修正，並均於95 年7月1 日施行。茲將與本案相關之修正比
    較適用如下：
  (一)修正刑法第2 條第1 項規定：「行為後法律有變更者，適用
    行為時之法律。但行為後之法律有利於行為人者，適用最有
    利於行為人之法律」，此係規範行為後法律變更所生新舊法
    律比較適用之準據法，於刑法修正施行後，自應適用新法第
    2 條第1 項之規定，為「從舊從輕」之比較。
  (二)被告乙○○行為時，修正前刑法第41條第1 項前段規定：「
    犯最重本刑為5 年以下有期徒刑以下之刑之罪，而受6 個月
    以下有期徒刑或拘役之宣告，因身體、教育、職業、家庭之
    關係或其他正當事由，執行顯有困難者，得以1 元以上3 元
    以下折算1 日，易科罰金。」又修正前罰金罰鍰提高標準條
    例第2 條前段（現已刪除）規定，就其原定數額提高為100
    倍折算1 日，則本件被告行為時之易科罰金折算標準，最高
    以銀元300 元折算1 日，經折算為新臺幣後，最高以新臺幣
    900 元折算為1 日。惟修正後施行之刑法第41條第1 項前段
    則規定：「犯最重本刑為5 年以下有期徒刑以下之刑之罪，
    而受6 個月以下有期徒刑或拘役之宣告者，得以新臺幣
    1,000 元、2,000 元或3,000 元折算1 日，易科罰金。」比
    較修正前後之易科罰金折算標準，以修正前之規定，較有利
    於被告乙○○。
  (三)被告丙○○行為時之修正前刑法第62條規定：「對於未發覺
    之罪自首而受裁判者，減輕其刑。但有特別規定者，依其規
    定。」。惟被告行為後之修正後刑法第62條則規定：「對於
    未發覺之罪自首而受裁判者，得減輕其刑。但有特別規定者
    ，依其規定。」，即被告如符合自首要件，依修正前刑法之
    規定，必減輕其刑，然依修正後刑法之規定，法院仍得裁量
    是否減輕其刑。查本案發生後，被告丙○○在有犯罪調查權
    限之司法警察機關尚不知何人犯罪之前，向前往現場處理之
    國道公路警察局第九警察隊七堵小隊警員余金生坦承自己有
    違犯傷害並表示願受調查一節，有該隊警員余金生於本院審
    理時結證並指述明確附卷可佐（參見本院卷第73頁），堪認
    被告符合自首要件，經比較新舊法後，自應以行為時之修正
    前刑法採自首必減之規定較有利於被告丙○○。
  (四)被告行為時，修正前刑法第42條第2 項前段規定「易服勞役
    以1 元以上3 元以下折算1 日。」，且應依修正前罰金罰鍰
    提高標準條例第2 條前段（現已刪除）規定，就其原定數額
    提高為100 倍折算1 日，則本件被告行為時之易服勞役折算
    標準，應以銀元300 元折算1 日，即新臺幣900 元折算1 日
    ；被告行為後，刑法第42 條 第3 項前段則明定：「易服勞
    役以新台幣1,000 元、2,00 0元或3,000 元折算1 日」，經
    比較修正前後之易服勞役折算標準，應以修正後之規定較有
    利於被告，依刑法第2 條第1 項但書之規定，自應適用修正
    後之刑法第42條第3 項前段規定，諭知易服勞役之折算標準
    。
三、原審以被告二人罪證明確，依刑事訴訟法第449 條第1 項前
    段、第3 項、第454 條第2 項，刑法第2 條第1 項前段、第
    277 條第1 項、第354 條、第55條、修正前刑法第41條第1
    項、第38條第1 項第2 款，修正前罰金罰鍰提高標準條例第
    2 條，逕以簡易判決判處卸被告丙○○拘役三十日，被告乙
    ○○有期徒刑四月，並均諭知易科罰金之折算標準，及將乙
    ○○所有用以犯案之汽車拐杖鎖一支諭知沒收，固非無見。
    惟查：被告丙○○於案發之初，在警察余金生到場時，即向
    該有調查犯罪職務之警察自首，而接受裁判，應依修正前刑
    法第62條前段規定減輕其刑，原審漏予斟酌，被告丙○○據
    此上訴，為有理由。原審既有上開可議之處，自有未洽，應
    由本院就丙○○部分撤銷改判，並審酌被告丙○○犯罪之動
    機、目的、手段、告訴人所受傷害之程度，及犯後態度，量
    處如主文第二項所述之刑，並諭知易服勞役之折算標準。另
    查原判決關於乙○○部分，原判決既無不當，被告乙○○上
    訴，指摘原判決不當，為無理由，此部分應予駁回。末查被
    告丙○○、乙○○均無犯罪前科，均未曾受有期徒刑以上刑
    之宣告，因一時失慮，偶罹刑典，事後已坦承犯行，深具悔
    意，經此刑之宣告後，應知警惕而無再犯之虞，且雙方業已
    和解，雖在第一審辯論終結之後不及撤回告訴，但雙方均表
    示放棄民、刑事訴究（本院審判筆錄參照），本院因認暫不
    執行其刑為當，爰均予宣告緩刑二年，用啟自新。
據上論斷，應依刑事訴訟法第455 條之1 第1 項、第3 項、第36
8 條、第369 條第1 項前段、第364 條、第299 條第1 項前段，
刑法第2 條第1 項前段、第277 條第1 項、第354 條、第55條、
第42條第3 項、第74條第1 項第1 款，修正前刑法第62條前段，
刑法施行法第1 條之1 第1 項、第2 項前段，判決如主文。
本案經檢察官高俊申到庭執行職務。
中　　華　　民　　國　　96　　年　　3 　　月　　13　　日
                  刑事第一庭審判長法  官  洪英花
                                  法  官  雷雯華
                                  法  官  林清吉
以上正本證明與原本無訛。
本件不得上訴。
                                  書記官  張茹茵
中　　華　　民　　國　　96　　年　　3 　　月　　13　　日
附錄本案論罪科刑之法條全文：
中華民國刑法第277條第1項
傷害人之身體或健康者，處三年以下有期徒刑、拘役或一千元以
下罰金。
中華民國刑法第354條
毀棄、損壞前二條以外之他人之物或致令不堪用，足以生損害於
公眾或他人者，處2 年以下有期徒刑、拘役或5 百元以下罰金。
